【裁判字號】    97,交易,356
【裁判日期】    970730
【裁判案由】    公共危險等
【裁判全文】
臺灣板橋地方法院刑事判決             97年度交易字第356號
公  訴  人  臺灣板橋地方法院檢察署檢察官
被      告  乙○○
選任辯護人  葉繼升律師
被      告  甲○○
選任辯護人  鍾儀婷律師
上列被告等因公共危險等案件，經檢察官聲請以簡易判決處刑（
96年度偵字第15566 號），本院依通常程序審理，判決如下：
    主  文
乙○○因過失傷害人致重傷，處有期徒刑肆月，如易科罰金，以
新臺幣壹仟元折算壹日。
甲○○無罪。
    事  實
一、乙○○於民國96年5 月23日8 時50分許，駕駛車號7802-JQ
    號自用小客車，沿臺北縣三重市○○○路25巷往中正北路方
    向行駛，行經中正北路25巷9 號前，理應注意車前狀況及兩
    車併行之間隔，並隨時採取必要之安全措施，而依當時天候
    晴、日間自然光線、市區道路乾燥、無缺陷、無障礙物、視
    距良好等一切情況，並無不能注意情事，竟疏未注意前方對
    向車道來車及與同向車道車輛併行之間隔，即貿然駛越行車
    分向線超車，於超車之際，見對向車道有車輛駛來，乃右偏
    駛回原車道，其右側車身遂不慎撞擊在同向車道正常行駛之
    甲○○所駕駛車號VA2-702 號輕型機車之左側車身，致甲○
    ○人車倒地，受有頭部受傷併硬膜下腔出血、左側鎖骨骨折
    等傷害，經緊急送醫，診斷有大片腦出血，當日接受開顱及
    腦壓監測手術治療（醫院發出病危通知單），術後送至加護
    病房，延至同年月30日意識仍陷昏迷，嗣於恢復意識後，因
    腦傷導致失能，自同年6 月27日起轉至復健科病房接受復健
    治療，迄至同年8 月13日出院，嗣又陸續住院接受復健治療
    ，仍有左側肢體協調障礙、步態不穩及認知功能受損等症狀
    ，已達嚴重減損左上肢及下肢機能之重傷程度。乙○○於肇
    事後，留在現場等候警員到場處理，嗣於有偵查犯罪權限之
    機關或人員知悉其犯罪前，向到場處理之警員承認其為肇事
    人而自首之，並接受裁判。
二、案經甲○○訴由臺北縣政府警察局三重分局報請臺灣板橋地
    方法院檢察署檢察官偵查起訴。
    理  由
壹、證據能力部分：
一、按證人、鑑定人依法應具結而未具結者，其證言或鑑定意見
    ，不得作為證據；又被告以外之人於審判外之言詞或書面陳
    述，除法律有規定者外，不得作為證據，刑事訴訟法第158
    條之3 第159 條第1 項分別定有明文。查告訴代理人張繼政
    於偵訊時之指訴，對於被告乙○○而言，係立於證人之地位
    ，其於檢察官偵訊時未踐行具結程序，所為陳述應無證據能
    力。又告訴代理人鍾儀婷律師於偵查中提出之告訴狀，對於
    被告乙○○而言，為被告以外之人於審判外之書面陳述，屬
    傳聞證述，復查無得例外取得證據能力之規定，亦無證據能
    力，均不得作為本案認定被告乙○○有罪之依據。
二、次按，被告以外之人於審判外之陳述，雖不符刑事訴訟法第
    159 條之1 至之4 之規定，而經當事人於審判程序同意作為
    證據，法院審酌該言詞陳述或書面陳述作成時之情況，認為
    適當者，亦得為證據；當事人、代理人或辯護人於法院調查
    證據時，知有第159 條第1 項不得為證據之情形，而未於言
    詞辯論終結前聲明異議者，視為有前項之同意，亦據刑事訴
    訟法第159 條之5 規範明確。除上揭告訴代理人之指訴外，
    本件被告、檢察官及辯護人於本院準備程序中均未就其他證
    據資料之證據能力提出爭執，且迄於言詞辯論終結前，亦未
    就本院所調查之其他證據資料主張有刑事訴訟法第159 條第
    1 項不得為證據之情形，應認均已同意其他證據資料得作為
    本案之證據。從而，以下所述之其他供述證據資料，縱有屬
    傳聞證據，且不符刑事訴訟法第159 條之1 至之4 規定之情
    形者，業經本院審酌各該證據資料作成時之一切客觀情況，
    認均無不適當情事，而有證據能力，合先敘明。
貳、有罪部分：
一、上揭事實，業據被告乙○○於本院審理時認罪不諱，且有道
    路交通事故現場圖、道路交通事故調查報告表各1 份、現場
    監視錄影光碟1 片、翻拍照片19幀（見偵卷第59至68頁）、
    現場及車損照片19幀（見偵卷第29至33頁及第69至74頁）、
    長庚紀念醫院診斷證明書2 份（見偵卷第15頁、本院簡字卷
    第39頁）、該院林口分院97年4 月28日（97）長庚院法字第
    0330號函1 份（見本院卷第63頁）及所附相關病歷資料影本
    、臺灣省臺北縣區車輛行車事故鑑定委員會96年8 月22日北
    縣鑑字第960856號鑑定意見書1 份（見本院簡字卷第10、11
    頁）附卷可稽，足認被告之自白與事實相符，而堪採信。查
    告訴人甲○○因本件車禍事故，受有頭部受傷併硬膜下腔出
    血、左側鎖骨骨折等傷害，經緊急送醫，診斷有大片腦出血
    ，當日接受開顱及腦壓監測手術治療（醫院發出病危通知單
    ），術後送至加護病房，延至96年5 月30日意識仍陷昏迷，
    嗣於恢復意識後，因腦傷導致失能，自同年6 月27日起轉至
    復健科病房接受復健治療，迄至同年8 月13日出院，嗣又陸
    續住院接受復健治療等情，此觀上揭診斷證明書、相關病歷
    資料所載甚明。而依上揭長庚紀念醫院林口分院函文所示：
    「據病歷所載，陳女士（指告訴人甲○○）最後乙次至本院
    回診係97年4 月1 日，並經診斷為左側肢體協調障礙，且步
    態不穩及認知功能受損，就醫學言，病患所罹左側肢體協調
    障礙已減損其左上肢及下肢功能，且未來完全治癒之可能性
    低」等語。參以告訴人迭次住院進行復健，迄於97年2 月11
    日住院時，仍無法自行行走，需要扶持或輔助物之協助，此
    有該次住院之「入院護理評估」所載：「【在家活動方式】
    可自行行走：無。需輔助物協助：需要。須扶持：需扶持」
    可憑，其「住院診療計劃書」所列之復健生活功能目標則為
    ：「獨立行走」、「翻身、坐立、站立、行走、增進語言溝
    通能力、增進吞嚥功能、小便控制、大便控制」等，嗣雖因
    生命徵象穩定，可由家屬協助下執行居家照顧，於同年3 月
    21日辦理出院，惟仍無法自行獨立行走，此由同年月22日12
    時30分「護理記錄單」記載「患者可藉由輔助器離床行走做
    日常活動」等語甚明，堪認告訴人所罹左側肢體協調障礙，
    已達嚴重減損其左上肢及下肢機能之重傷程度。被告乙○○
    之辯護人以告訴人能從事醫院所要求之復健活動，如站立、
    爬行、爬樓梯、踩腳踏車等，爭執其所受傷勢仍未達重傷程
    度云云，惟病患在醫院從事復健，係在醫護人員、家屬或輔
    助器材之協助下進行，與日常生活之自主性活動顯然不能相
    提並論，洵不能徒憑告訴人可以從事復健活動，當然推論其
    身體機能未達嚴重減損之重傷程度。綜上所述，本案事證明
    確，被告乙○○之犯行堪予認定，應依法論科。
二、按刑法上之業務，係指個人基於其社會地位繼續反覆所執行
    之事務，包括主要業務及其附隨之準備工作與輔助事務在內
    ，此項附隨之事務，並非漫無限制，必須與其主要業務有直
    接、密切之關係者，始可包含在業務概念中，而認其屬業務
    之範圍（最高法院89年台上字第8057號判例意旨參照）。本
    件被告乙○○任職於凱悌股份有限公司，擔任銷售員，負責
    在辦公室打電話拜訪客戶，並處理分派外務及外遞事宜，雖
    每星期偶有跑外務2、3次，但自己開車頻率不高等情，已據
    被告乙○○供明在卷。是於案發當天，被告乙○○駕駛自用
    小客車肇事，難認係屬執行業務之範疇，復查無證據足認被
    告乙○○上開駕車行為，與其業務有何直接、密切之關係，
    洵難率斷被告乙○○為從事業務之人。是核被告乙○○所為
    ，係犯刑法第284條第1項後段之過失致重傷罪。告訴人甲○
    ○因本件車禍事故所受傷勢，已達嚴重減損左上肢及下肢機
    能之重傷程度，業如前述，起訴書認僅成立過失傷害，洵有
    未合，爰於踐行告知程序後，逕變更起訴法條。又被告乙○
    ○於肇事後，留在現場等候警員到場處理，嗣於有偵查犯罪
    權限之機關或人員知悉其犯罪前，向到場處理之警員承認其
    為肇事人而自首之，有道路交通事故肇事人自首情形紀錄表
    1紙（見偵卷第37頁）可稽，嗣被告乙○○亦未逃避接受裁
    判，合於自首之要件，爰依刑法第62條前段減輕其刑。爰審
    酌被告乙○○前無犯罪科刑紀錄，素行尚佳，其貿然駛越行
    車分向線超車，以致肇事，過失程度不輕，致告訴人甲○○
    受傷嚴重，於本院審理時坦承犯行，惟迄未與告訴人成立和
    解等一切情狀，量處如主文所示之刑，並諭知如易科罰金之
    折算標準，以示懲儆。
參、無罪部分：
一、公訴意旨另以：被告甲○○於不詳時、地服用酒類，已達不
    能安全駕駛之狀態，仍駕駛車號VA2-702 號輕型機車，於96
    年5 月23日8 時50分許，行經臺北縣三重市○○○路25巷9
    號前，遭乙○○駕車碰撞，致被告甲○○倒地受傷，嗣經抽
    血檢驗，發現被告甲○○之血液中酒精濃度為61.8MG/DL ，
    換算成呼氣酒精度達每公升0.309 毫克，因認被告甲○○涉
    犯刑法第185 條之3 之服用酒類不能安全駕駛動力交通工具
    而駕駛罪嫌。
二、按犯罪事實應依證據認定之，無證據不得認定犯罪事實；不
    能證明被告犯罪者，應諭知無罪之判決，刑事訴訟法第154
    條第2 項、第301 條第1 項分別定有明文。所謂證據，係指
    足以認定被告確有犯罪行為之積極證據而言，該項證據自須
    適於為被告犯罪事實之證明者，始得採為斷罪之資料；如未
    能發現相當證據，或證據不足以證明，自不能以推測或擬制
    之方法，以為裁判之基礎。且刑事訴訟上證明之資料，無論
    其為直接或間接證據，均須達於通常一般之人均不致有所懷
    疑，而得確信其為真實之程度，始得據為有罪之認定，若其
    關於被告是否犯罪之證明未能達此程度，而有合理懷疑之存
    在，致使無從形成有罪之確信，根據「罪證有疑，利於被告
    」原則，即不得遽為不利被告之認定。又刑法第185 條之3
    之公共危險罪，除行為人須有服用毒品、麻醉藥品，酒類或
    其他相類之物外，尚以須達到「不能安全駕駛動力交通工具
    」之程度為其構成要件。
三、本件公訴人認被告甲○○涉犯上開罪嫌，無非以臺北縣立醫
    院檢驗科藥物毒物濃度測定檢驗結果及換算公式表各1 紙為
    其論據。經查：上揭證據，固堪認明被告甲○○於車禍受傷
    後送醫救治，經抽血檢驗，其血液中酒精濃度為61.8MG/DL
    ，換算成呼氣酒精度達每公升0.309 毫克。惟行為人是否已
    因服用酒類，而達不能安全駕駛動力交通工具之程度，仍應
    由事實審法院就行為人於行為時之一切主客觀情狀綜合判斷
    ，而為具體之認定。參酌法務部88年5 月18日（88）法檢字
    第001669號函所示之認定標準，對於酒精濃度呼氣達每公升
    0.55毫克（0.55MG/L）或血液濃度達0.11％以上，肇事率為
    一般正常人之10倍，認為已達「不能安全駕駛」之標準；至
    於上揭數值以下之行為，須輔以其他客觀事實得作為「不能
    安全駕駛」之判斷時，始應依刑法第185 條之3 之規定移送
    法辦處以刑罰。再依現場監視錄影光碟1 片所示，被告甲○
    ○當時駕駛機車未見有何蛇行、搖晃等異常駕駛情形，尚難
    僅憑被告甲○○之換算呼氣酒精濃度達每公升0.309 毫克乙
    節，即率斷其已達到「不能安全駕駛動力交通工具」之程度
    。是依公訴人所舉之證據資料，經本院調查後，尚不足得有
    不利被告甲○○之心證。此外，本院復查無其他積極證據足
    認被告甲○○有公訴意旨所指之服用酒類，不能安全駕駛動
    力交通工具而駕駛之犯行，依「罪證有疑，利於被告」原則
    ，不能遽為不利於被告甲○○之認定。
四、綜上所述，依本院調查所得之證據，不足以證明被告甲○○
    確有公訴人所指之服用酒類，不能安全駕駛動力交通工具而
    駕駛之犯行，仍有合理之懷疑存在，不能僅憑推測或擬制之
    方法，遽為被告甲○○有罪之認定。此部分不能證明被告甲
    ○○犯罪，自應為被告甲○○無罪之諭知，以昭審慎。
據上論斷，應依刑事訴訟法第452 條、第299 條第1 項前段、30
1 條第1 項、第300 條，刑法第284 條第1 項後段、第62條前段
、第41條第1 項前段，刑法施行法第1 條之1 ，判決如主文。
本案經檢察官謝岳龍到庭執行職務。
中    華    民    國    97    年    7     月    30    日
                      交通法庭  法  官  朱嘉川
以上正本證明與原本無異。
如不服本判決，應於送達後10日內向本院提出上訴狀（應敘述具
體理由，並附繕本）。
                                書記官  陳聖儒
中    華    民    國    97    年    7     月    31    日
附錄本案論罪科刑法條全文：
中華民國刑法第284 條：
因過失傷害人者，處6 月以下有期徒刑、拘役或5 百元以下罰金
，致重傷者，處1 年以下有期徒刑、拘役或5 百元以下罰金。
從事業務之人，因業務上之過失傷害人者，處1 年以下有期徒刑
、拘役或1 千元以下罰金，致重傷者，處3 年以下有期徒刑、拘
役或2 千元以下罰金。


司法院資訊處製作；財團法人民間司法改革基金會備份。
